【裁判字號】    90,訴,456
【裁判日期】    900830
【裁判案由】    毒品危害防制條例
【裁判全文】
臺灣板橋地方法院刑事判決                            九十年度訴字第四五六號
    公  訴  人  臺灣板橋地方法院檢察署檢察官
    被      告  丙○○
右列被告因違反毒品危害防制條例案件，經檢察官提起公訴（九十年度毒偵字第九八
○號、九十年度毒偵緝字第一七二號），本院判決如左：
    主  文
丙○○施用第一級毒品，累犯，處有期徒刑柒月；又連續施用第二級毒品，累犯，處
有期徒刑肆月，扣案之第二級毒品安非他命壹包（淨重零點伍公克）沒收銷燬之。應
執行有期徒刑玖月，扣案之第二級毒品安非他命壹包（淨重零點伍公克）沒收銷燬之
。
    事  實
一、丙○○曾於民國八十六年間，因違反麻醉藥品管理條例案件，經本院判處有期徒
    刑二月確定，於八十六年十一月十七日執行完畢，竟仍不知悔悟，又分別因施用
    第二級毒品安非他命案件，先後二次經本院分別依臺灣板橋地方法院檢察署檢察
    官聲請以八十七年度毒聲字第二八三四號及八十八年度毒聲字第二一八七號先後
    裁定送勒戒處所施以觀察勒戒後，經勒戒處所認無繼續施用毒品傾向，而由臺灣
    板橋地方法院檢察署檢察官於八十七年十二月二十八日以八十七年度偵字第二二
    一九一、二四二○七號、八十八年六月二十八日以八十八年度偵字第一○七五九
    號、八十八年度偵緝字第九二一號為不起訴處分確定。詎丙○○仍未戒除毒癮，
    明知海洛因、安非他命經現行之毒品危害防制條例分列為第一、二級毒品，不得
    施用、持有，竟基於施用第一級毒品海洛因之犯意，於八十九年七月三十日下午
    九時四十分許追溯前二十六小時（公訴人誤載為四十八小時）內之某時（須扣除
    自同日下午七時五分為警查獲時起至同日下午九時四十分經警採集尿液檢體時止
    之不可能施用毒品時間），在不詳地點，施用第一級毒品海洛因一次；另基於施
    用第二級毒品安非他命之概括犯意，連續自八十九年七月間某日起至九十年二月
    十六日止，在臺北縣蘆洲市○○街三四七巷六號三樓住處，以安非他命放置在玻
    璃球上燒烤、吸食之方式，施用第二級毒品安非他命三次。迨於八十九年七月三
    十日下午七時五分許，於台北縣三重市○○街八號二樓與友人乙○○、甲○○一
    同為警查獲，並扣得甲○○所有之海洛因毛重約○．四公克、安非他命毛重約一
    ．七公克及吸食器一只等物。嗣丙○○因未到案，經臺灣板橋地方法院檢察署通
    緝後，又於九十年二月十七日凌晨一時五十分許，在臺北縣蘆洲市○○路與中山
    二路四六巷口為警查獲，並扣得其所有供施用安非他命所用之安非他命一包（淨
    重○．五公克）。檢察官以丙○○有上揭施用海洛因、安非他命犯行，依毒品危
    害防制條例規定，向本院提出聲請，經本院於九十年二月二十二日，以九十年度
    毒聲字第八八一號裁定丙○○令入戒治處所施以強制戒治壹年。
二、案經基隆市警察局第二分局、台北縣警察局蘆洲分局報請臺灣板橋地方法院檢察
    署檢察官偵查起訴。
    理  由
一、訊之被告丙○○，除矢口否認其有施用第一級毒品海洛因犯行外，對於其餘施用
    第二級毒品安非他命之犯行坦白供認，辯稱：伊確實有吸安非他命，吸了三次，
    但是伊沒有用海洛因，不清楚為何有海洛因陽性反應云云。惟查被告確有施用第
    二級毒品安非他命犯行，已據其於警訊時、偵查中及本院審理中均供認不諱，且
    有為警當場查扣供其施用之安非他命一包（淨重○．五公克）扣案可資佐證。而
    被告二度為警查獲時，分別經警採集其尿液送請基隆市衛生局、臺北縣政府衛生
    局檢驗結果，發現其尿液均呈甲基安非他命陽性反應，此有基隆市衛生局基衛六
    字第九○二六號、臺北縣政府衛生局九十年七月十四日北衛檢字第三九一二七號
    檢驗成績書各一份在卷可參，足見被告自白其有施用第二級毒品安非他命一節與
    事實相符。至被告雖矢口否認其有施用第一級毒品海洛因，惟查被告於八十九年
    七月三十日下午七時五分許為警查獲後，經警於當日下午九時四十分許，採集其
    尿液送請基隆市衛生局檢驗結果，發現有嗎啡陽性反應，有該局基衛六字第九○
    二六號檢驗成績書一份附卷可憑（見臺灣板橋地方法院檢察署九十年度毒偵緝字
    第一七二號卷），如被告並未施用海洛因，其尿液焉有可能驗出嗎啡陽性反應；
    次查海洛因經注射入人體後，其代謝物嗎啡（按海洛因係嗎啡經化學合成之半人
    工合成品，其藥（毒）性高於嗎啡，經吸食或注射進入人體，藉由人體代謝系統
    之新陳代謝，分解成藥（毒）性較低之嗎啡，由尿液排泄出人體，故於尿液中以
    嗎啡成分檢出）之平均可檢出時限約為二十六小時，此曾經行政院衛生署藥物食
    品檢驗局八十一年九月八日（八一）藥檢壹字第八一一四八八五號函示，且為本
    院職務上已知之事項。則被告應有在八十九年七月三十日下午九時四十分許追溯
    前二十六小時內之某時（須扣除自同日下午七時五分為警查獲時起至同日下午九
    時四十分經警採集尿液檢體時止之不可能施用毒品時間），施用第一級毒品海洛
    因之行為。至被告雖辯稱：伊沒有施用海洛因，當天（八十九年七月三十日）有
    在乙○○家中抽煙，甲○○有拿香煙請伊抽，伊抽了整枝煙後覺得頭暈暈的，不
    舒服，就說要回家，警察就來了，警察也可以作證伊到現場不過五分鐘左右，因
    為伊進去沒多久，警察就來了，他們事先有埋伏，伊不知道那香煙是否有參（摻
    ）海洛因云云。然查據本院訊問證人甲○○到庭證述：．．．當天（八十九年七
    月三十日）扣案的安非他命、海洛因、吸食器全是伊的東西，伊怕乙○○知道，
    都藏在伊睡的床下，伊有施用安非他命、海洛因，海洛因是用摻入香煙內吸用，
    三十日（八十九年七月三十日）當天伊沒有施用海洛因，亦沒有將海洛因摻入香
    煙內備放，當天客廳桌上沒有伊的東西，當天伊身上也沒有摻有海洛因的香煙，
    當天伊沒有拿香煙請他二人（指被告及乙○○）抽，沒有提供海洛因給乙○○、
    被告等語（見本院九十年六月十九日訊問筆錄），嗣於本院審理時該證人又證述
    ：．．．被查獲當天伊是有請他二人（指被告及乙○○）抽煙，但是那是伊在樓
    下買的長壽香煙，當他二人的面拆開，請他們抽的，上次開庭時（指本院九十年
    六月十九日庭期），伊以為庭上是問伊有沒有拿參（摻）海洛因的香煙給他們抽
    ，伊才答沒有，因為伊請他們抽的是公賣局買來的煙等語（見本院九十年六月二
    十一日審判筆錄），而被告對於證人之證言亦無意見，並供承甲○○說他給伊抽
    的煙是新買的沒錯等語，則由上開證人之證言及被告之供述，亦難認被告有在不
    知情之情況下施用海洛因之情形，是上開證人之證言，亦不足為被告有利之認定
    ，被告所辯並無施用毒品海洛因云云，顯係避重就輕之詞，不足採信。又查被告
    前因施用第二級毒品安非他命案件，先後二次經本院分別依臺灣板橋地方法院檢
    察署檢察官聲請以八十七年度毒聲字第二八三四號及八十八年度毒聲字第二一八
    七號先後裁定送勒戒處所施以觀察勒戒後，經勒戒處所認無繼續施用毒品傾向，
    而由臺灣板橋地方法院檢察署檢察官於八十七年十二月二十八日以八十七年度偵
    字第二二一九一、二四二○七號、八十八年六月二十八日以八十八年度偵字第一
    ○七五九號、八十八年度偵緝字第九二一號為不起訴處分確定，有上開不起訴處
    分書附於偵查卷內足憑；此次三犯施用毒品罪，經檢察官以丙○○有上揭施用安
    非他命、海洛因犯行，依毒品危害防制條例規定，向本院提出聲請，經本院於九
    十年二月二十二日，以九十年度毒聲字第八八一號裁定丙○○令入戒治處所施以
    強制戒治一年等情，有上開刑事裁定正本一份附卷可稽。從而，被告施用第一級
    毒品海洛因及第二級毒品安非他命之事證明確，其犯行均洵堪認定，應予依法論
    科。
二、按海洛因屬毒品危害防制條例第二條第二項第一款規定之第一級毒品，而安非他
    命則屬同條項第二款所定之第二級毒品。核被告施用海洛因之行為，係犯毒品危
    害防制條例第十條第一項之施用第一級毒品罪；另施用安非他命之行為，核係犯
    同條例第十條第二項之施用第二級毒品罪。被告先後多次施用安非他命之犯行，
    時間緊接，手法相同，所犯復為犯罪構成要件相同之罪，顯係基於概括犯意反覆
    實施，為連續犯，應依刑法連續犯之規定論以一罪並加重其刑。又其持有第一級
    毒品海洛因、第二級毒品安非他命之犯行，均為高度之施用行為所吸收，均不另
    論罪。再查被告曾有如事實欄所載之犯罪科刑及執行紀錄，有臺灣高等法院檢察
    署刑案紀錄簡覆表一份附卷可參，其於前開案件有期徒刑執行完畢後，五年以內
    ，再犯本件有期徒刑以上之二罪，均為累犯，均應依法加重其刑，至施用第二級
    毒品罪部分應予遞加重其刑。至被告所犯施用第一級毒品及連續施用第二級毒品
    之二罪，其犯意各別，行為互殊，應予分論併罰。茲審酌被告之犯行係戕害其自
    身，對社會治安尚非危害甚鉅，暨其品行、智識程度、犯罪之動機、目的、手段
    、所生危害及犯罪後僅坦承部分犯行等一切情狀，各量處如主文所示之刑，並定
    其應執行刑。
三、至被告於九十年二月十七日被查獲扣案之安非他命一包（淨重○．五公克），被
    告坦承係其所有供施用之第二級毒品，併依毒品危害防制條例第十八條第一項前
    段規定，宣告沒收銷燬之；另於八十九年七月三十日被查獲扣案之海洛因毛重約
    ○．四公克、安非他命毛重約一．七公克及吸食器一個，被告辯稱非屬其所有，
    而係當時同被查獲之甲○○所有之物，此經被告供述在卷，且經證人甲○○供證
    屬實，復查無其他積極證據可資認定前開物品確屬被告所有，供本件犯行所用之
    物，故上揭物品應於甲○○所涉案件中另行處理，本院不另為沒收銷燬及沒收之
    諭知，併此敘明。
據上論斷，應依刑事訴訟法第二百九十九條第一項前段，毒品危害防制條例第十條第
一項、第二項、第二十條第三項、第十八條第一項前段，刑法第十一條前段、第五十
六條、第四十七條、第五十一條第五款，判決如主文。
本案經檢察官陳伯厚到庭執行職務。
中      華      民    國      九十      年      八      月    三十    日
                                      臺灣板橋地方法院刑事第五庭
                                          法      官  陳  秀  
如不服本判決應於送達後十日內向本院提出上訴狀
右正本證明與原本無異。
                                          書  記  官  陳  慧  儷
中      華      民      國      九十      年      八      月    三十    日
附錄本案論罪科刑法條全文：
毒品危害防制條例第十條第一項、第二項：
毒品危害防制條例第十條：
施用第一級毒品者，處六月以上五年以下有期徒刑。
施用第二級毒品者，處三年以下有期徒刑。


司法院資訊處製作；財團法人民間司法改革基金會備份。
